【裁判字號】    96,財管,64
【裁判日期】    970125
【裁判案由】    指定遺產管理人
【裁判全文】
臺灣桃園地方法院民事裁定              96年度財管字第64號
聲   請   人  彰化商業銀行股份有限公司
法 定 代理人  丙○○
代   理   人
兼送達代收人  丁○○
被  繼 承 人  乙○○（亡）
遺 產 管理人  甲○○
上列聲請人聲請選任被繼承人乙○○遺產管理人事件，本院裁定
如下：
    主  文
選任甲○○為被繼承人乙○○之遺產管理人。
准對被繼承人乙○○（男；民國62年9 月7 日出生；生前身分證
統一編號：Ｚ000000000號；生前最後住所：桃園縣平鎮市○○里
○○鄰○○街94號三樓）大陸地區以外之繼承人為承認繼承之公示
催告。
聲請人應於收受本裁定之日起貳拾日內，將本裁定登載於公報、
新聞紙或其他相類之傳播工具。
如有被繼承人乙○○之大陸地區以外之繼承人，應自本公示催告
最後登載公報、新聞紙或其他相類之傳播工具之日起壹年內向本
院陳報承認繼承，如不於公示期限內申報承認繼承時，被繼承人
之遺產於大陸地區之繼承人依法繼承、清償債權並交付遺贈物後
有賸餘者歸屬國庫。
聲請程序費用由被繼承人乙○○之遺產負擔。
    理  由
一、按先順序繼承人均拋棄其繼承權時，由次順序之繼承人繼承
    ，其次順序繼承人有無不明或第4 順序之繼承人均拋棄其繼
    承權者，準用關於無人承認繼承之規定，民法第1176條第 6
    項定有明文；又繼承開始時，繼承人有無不明，而無親屬會
    議或親屬會議未於民法第1177條所定1 個月內選定遺產管理
    人時，利害關係人得聲請法院選任遺產管理人，同法第1178
    條第2 項前段亦有明文規定。
二、本件聲請意旨略以：被繼承人乙○○（男；民國62年9 月 7
    日出生；生前身分證統一編號：Ｚ000000000號；生前最後住
    所：桃園縣平鎮市○○里○○鄰○○街94號三樓）生前於民國
    90年5 月18日向聲請人借款新台幣211 萬元，至今尚未清償
    完畢，而被繼承人業於民國95年4 月7 日死亡。茲因被繼承
    人第一、二、三順位之法定繼承人均依法拋棄繼承，無第四
    順位之法定繼承人，且未召集親屬會議選任遺產管理人，致
    聲請人之債權無法對其遺產行使權利，為確保聲請人之權利
    ，爰提出戶籍謄本、借據影本等件為證，依法聲請本院選任
    被繼承人乙○○之遺產管理人等語。
三、經查聲請人上開主張，業據其提出借據、除戶戶籍謄本等為
    憑，並經本院依職權調取95年度繼字第425 號拋棄繼承案卷
    核閱屬實，而被繼承人死亡迄今已1 年有餘，其間，並無親
    屬會議選任之遺產管理人向聲請人為處理債務之表示，可認
    聲請人主張無親屬會議召集之事實為真。準此，堪認被繼承
    人所遺財產，現確係處於無人繼承、無人管理之狀態，是本
    件確有為被繼承人所遺財產選任遺產管理人之必要。
四、另按遺產管理人之設，旨在管理、保存及清算遺產，以免遺
    產散失，是遺產管理人具有相當之公益色彩；又選任遺產管
    理人，除慮及管理遺產之公平性外，仍須考慮其適切性。經
    本院徵詢已拋棄繼承權之被繼承人的繼承人以及聲請人等人
    ，請其等表示是否有人有意願擔任被繼承人之遺產管理人結
    果，除已拋棄繼承權之繼承人甲○○具狀表示有意願擔任遺
    產管理人外，聲請人亦先後建議由國有財產局或由戊○○來
    擔任被繼承人之遺產管理人。經查本件遺產管理人可能列入
    思考的人選有：
    (1)、甲○○先生：已拋棄繼承權之繼承人，空軍機械學校畢
        業，為被繼承人之兄，亦為被繼承人積欠聲請人債務之
        連帶保證人李月桃之子，對被繼承人之遺產、遺債情形
        了解最深，且有意願擔任遺產管理人。
    (2)、國有財產局：無意願擔任本件遺產管理人，並表示本件
        本件聲請人之借款既有李月桃為連帶保證人，且該李月
        桃又係拋棄繼承權之繼承人，如由其擔任遺產管理人，
        有利其參與執行程序並保障自己之權益。
    (3)、李月桃女士：為被繼承人之母，已拋棄繼承權，亦為被
        繼承人積欠本件聲請人債務之連帶保證人，利害關係重
        大，對被繼承人之遺產、遺債情形了解亦深，但具狀表
        示無意願擔任被繼承人乙○○之遺產管理人亦未提供學
        經歷等資料供參。
    (4)、戊○○先生：畢業於真理大學財經法律學系，目前在不
        動產仲介公司擔任法務的工作，有財經法律之基礎，且
        有仲介不動產之法務的實務經驗，亦有擔任本件遺產管
        理人之意願。
    綜上析述，甲○○先生與戊○○先生二人均是適任之人選。
    然據聲請人稱其債權本金為新台幣（下同）249 萬多元，而
    擔保該債權之抵押標的不動產之市價約有300 萬元等語（參
    見本院民國96年10月5 日訊問筆錄），則如能善加管理，或
    許於清償聲請人之債權後尚會有餘額可清償其他債務。至被
    繼承人究尚積欠有那些債務？其親人雖均拋棄繼承權，然對
    之了解最深，且其他債權人討債的對象都是被繼承人之親屬
    ，應不會去找與被繼承人無親屬關係的遺產管理人，況聲請
    人之債權的連帶保證人李月桃又為被繼承人之母，如該抵押
    物處分後仍不足受清償，就不足清償之部分，李月桃仍應負
    連帶清償之責，是李月桃乃利害關係最大之人，本是一個極
    佳之人選，然其並無擔任遺產管理人之意願，本願當尊重其
    意願。而李月桃之子甲○○雖不具法律上之專業，然其對被
    繼承人之遺產、遺債情形了解最深，且有意願擔任遺產管理
    人，復具有與該連帶保證人係母子的利害關係，如由其擔任
    本件遺產管理人，自會極盡注意義務以確保全體債權人之權
    益；另戊○○先生雖具有相當的財經法律專業知識與仲介不
    動產之法務的實務經驗，如由其擔任本件遺產管理人，亦可
    期其能本諸其之專業知識與職業道德而善盡遺產管理人之責
    任。綜此，二人均無不適任之原因，堪稱各有短長，然本院
    衡諸一般債權人討債多較不理性，如債務人不在（含不出面
    或已往生等）者，縱債務人之家屬不是債務人之遺產管理人
    （當然更不是債務人而負有清償之義務），然大多會以債務
    人之家屬為對象，如由債務人之親屬積極的介入債務人所有
    遺產與遺債的全面性清查、處裡，應較為適當，爰依首揭規
    定指定如主文所示並為公示催告。
五、依非訟事件法第157 條，裁定如主文。
中    華    民    國    97    年    1     月    25    日
                        家事法庭法  官  鄭新後
上列正本證明與原本無異。
如不服本裁定，應於送達後10日內向本院提出抗告狀，並應繳納
抗告費用新台幣1,000 元。
中    華    民    國    97    年    1     月    25    日
                                書記官  吳宏明


司法院資訊處製作；財團法人民間司法改革基金會備份。
